臺灣花蓮地方法院刑事判決　　　　　　　 99年度易字第625號
公　訴　人　臺灣花蓮地方法院檢察署檢察官
被　　　告　廖文瑞
上列被告因竊盜案件，經檢察官提起公訴（99年度偵字第5247號
、100年度偵字第343號），被告於準備程序中就被訴事實為有罪
之陳述，經本院裁定進行簡式審判程序後合併審理，判決如下：
    主  文
廖文瑞犯攜帶兇器竊盜未遂罪，處有期徒刑陸月，如易科罰金，
以新台幣壹仟元折算壹日，扣案電動螺絲起子貳把，均沒收。又
犯收受贓物罪，處有期徒刑肆月，如易科罰金，以新台幣壹仟元
折算壹日。應執行有期徒刑玖月，如易科罰金，以新台幣壹仟元
折算壹日，扣案電動螺絲起子貳把，均沒收。又犯竊盜罪，處拘
役肆拾日，如易科罰金，以新台幣壹仟元折算壹日。
    事實及理由
一、被告廖文瑞先後為事實欄(一)、(二)之犯行，經臺灣花蓮地方法
    院檢察署檢察官分別偵查起訴，由本院以99年度易字第 625
    號（偵查案號：99年度偵字第5247號）、 100年易字第79號
    （偵查案號：100年度偵字第343號）受理在案，為一人犯數
    罪之相牽連案件，爰合併審判之，先予敘明。
二、犯罪事實：
  (一)廖文瑞於民國99年10月23日11時許，見花蓮縣壽豐鄉壽豐村
    壽豐63號房屋無人居住，竟意圖為自己不法之所有，攜帶其
    所有客觀上足以對人之生命、身體、安全構成威脅，具有危
    險性之電動螺絲起子 2把，著手竊取該屋屋頂鐵皮，嗣於同
    日17時10分許，當已拆卸鐵皮27片時，適為巡邏員警發覺，
    當場查獲廖文瑞刻正拆卸屋頂鐵皮而未遂。
  (二)廖文瑞於100年 1月7日下午某時，明知何榮隆所有之車牌號
    碼 G6-7128號自用小貨車，為真實姓名年籍不詳綽號「阿榮
    」之友人所竊取，竟仍基於收受贓物之故意，要求綽號「阿
    榮」之友人將上開車輛交予其使用而收受之。嗣於100年1月
    8日下午1時20分許，廖文瑞駕駛上開車輛，至花蓮縣吉安鄉
    ○○路 ○段151巷口旁之花蓮縣吉安鄉○○段814地號農地，
    見秋金桂所有之芋頭園無人看管，竟意圖為自己不法之所有
    ，徒手竊取芋頭 5顆，得手後將芋頭置於上開車輛中，適巡
    邏員警見其形跡可疑，予以盤查始查獲上情。
三、認定犯罪事實之證據：
  (一)事實欄(一)部分：
    1.被告於警詢、偵查及本院準備程序、審理時之自白。
    2.證人即該屋管理人洪基耀於警詢之陳述。
    3.贓物認領保管單1紙、現場照片13張附卷可稽。
    4.扣案電動螺絲起子2枝可為佐證。
  (二)事實欄(二)部分：
    1.被告於警詢、偵查及本院準備程序、審理時之自白。
    2.被害人邱金桂、何榮隆於警詢之陳述。
    3.贓物認領保管單2紙、現場照片14幀在卷可資佐證。
四、論罪科刑：
  (一)新舊法比較：
    按行為後法律有變更者，適用行為時之法律。但行為後之法
    律有利於行為人者，適用最有利於行為人之法律，刑法第 2
    條第 1項定有明文。查被告為本案事實欄(一)之犯行後，刑法
    第321條業於100年 1月26日修正公布，並於100年1月28日生
    效施行，修正前（即指前揭100年1月26日修正公布前）之刑
    法第321條第1項規定：「犯竊盜罪而有左列情形之一者，處
    6月以上、5年以下有期徒刑：一、於夜間侵入住宅或有人居
    住之建築物、船艦，或隱匿其內而犯之者。二、毀越門扇、
    牆垣或其他安全設備而犯之者。三、攜帶兇器而犯之者。…
    六、在車站或埠頭而犯之者。」，修正後（即指前揭100 年
    1月26日修正公布後）之刑法第321條第 1項規定：「犯竊盜
    罪而有左列情形之一者，處6月以上、5年以下有期徒刑，得
    併科新臺幣十萬元以下罰金：一、侵入住宅或有人居住之建
    築物、船艦或隱匿其內而犯之者。二、毀越門扇、牆垣或其
    他安全設備而犯之者。三、攜帶兇器而犯之者。…六、在車
    站、埠頭、航空站或其他供水、陸、空公眾運輸之舟、車、
    航空機內而犯之者。」，觀諸上揭修正前、後之刑法第 321
    條第1項之規定，本案適用之該條第 1項第3款規定之構成要
    件於修正前後均相同，而本件適用之該條第1項第1款原列「
    夜間」修正後經刪除，且修正後之該條規定就法定刑部分增
    訂罰金刑，本件即涉犯罪構成要件增刪及刑罰輕重之問題，
    有比較新舊法之必要，又比較結果修正後之刑法第321條第1
    項既新增訂修正前刑法第321條第1項所無之「得併科新臺幣
    十萬元以下罰金」，且刪除該條第1項第1款「夜間」之規定
    ，則修正後之規定顯然較重於修正前之規定，是本案就事實
    欄(一)部分應適用修正前刑法第321條第1項之規定較有利於被
    告，合先敘明。
  (二)核被告就事實欄(一)之所為，係犯刑法第321條第 1項第3款、
    第 2項之攜帶兇器竊盜未遂罪，被告已著手於犯罪行為之實
    行而不遂，為未遂犯，爰依刑法第25條第 2項規定，按既遂
    犯減輕其刑。被告就事實欄(二)之所為，係犯刑法第349條第1
    項之收受贓物罪及刑法第320條第 1項竊盜罪。被告所犯3次
    行為犯意各別、行為互殊，應予分論併罰。爰審酌被告之前
    案素行紀錄，持可作兇器使用之電動螺絲起子竊取被害人屋
    頂鐵皮及收受贓物、竊取芋頭之犯罪動機、手段、目的，危
    害他人財產法益，更嚴重危害社會治安，暨其智識程度、生
    活狀況，犯後坦承犯行，態度尚稱良好等一切情狀，各量處
    如主文所示之刑，並就所處有期徒刑部分定其應執行之刑，
    暨均諭知易科罰金之折算標準，以資懲儆。
  (三)扣案之電動螺絲起子 2把，為被告所有供犯罪所用之物，業
    據被告陳明在卷，爰依刑法第38條第1項第2款規定宣告沒收
    。
五、依刑事訴訟法第299條第1項前段、第273條之1第1項、第310
    條之2、第454條第 1項，刑法第2條第1項前段、第320條第1
    項，修正前刑法第321條第1項第3款、第2項，刑法第25條第
    2項、第41條第 1項前段、第51條第5款、第38條第1項第2款
    ，刑法施行法第1條之1，判決如主文。
本案經檢察官簡淑如到庭執行職務。
中    華    民    國   100    年    4     月    11    日
                  刑事第二庭    法  官  蔡寶樺
以上正本證明與原本無異。
如不服本判決應於收受送達後10日內向本院提出上訴書狀，並應
敘述具體理由。其未敘述上訴理由者，應於上訴期間屆滿後20日
內向本院補提理由書(均須按他造當事人之人數附繕本)「切勿逕
送上級法院」。告訴人或被害人如對於本判決不服者，應具備理
由請求檢察官上訴，其上訴期間之計算係以檢察官收受判決正本
之日期為準。
中    華    民    國   100    年    4     月    11    日
                                書記官
附錄本判決論罪之法律條文：
中華民國刑法第321條
（加重竊盜罪）
犯竊盜罪而有左列情形之一者，處六月以上、五年以下有期徒刑：
一、於夜間侵入住宅或有人居住之建築物、船艦或隱匿其內而犯
    之者。
二、毀越門扇、牆垣或其他安全設備而犯之者。
三、攜帶兇器而犯之者。
四、結夥三人以上而犯之者。
五、乘火災、水災或其他災害之際而犯之者。
六、在車站或埠頭而犯之者。
前項之未遂犯罰之。
中華民國刑法第320條
（普通竊盜罪、竊佔罪）
意圖為自己或第三人不法之所有，而竊取他人之動產者，為竊盜
罪，處5  年以下有期徒刑、拘役或 5 百元以下罰金。
意圖為自己或第三人不法之利益，而竊佔他人之不動產者，依前
項之規定處斷。
前二項之未遂犯罰之。